臺中高等行政法院裁定　　　　　　　　　　　　　　　九十二年度訴字第七三八號
　　原　　　告　甲○○
　　被　　　告　臺中縣大雅鄉公所
　　代　表　人　乙○○
　　訴訟代理人　林益輝律師
　　複代理人　　陳建勛律師
右當事人間因工程受益費事件，原告不服臺中縣政府中華民國九十二年六月二十六日
府訴委字第○九二○一六七三一五號訴願決定，提起行政訴訟，本院裁定如左：
    主　文
原告之訴駁回。
訴訟費用由原告負擔。
    理　由
一、按行政訴訟法第四條第一項規定：人民因中央或地方機關之違法行政處分，認為
    損害其權利或法律上之利益，經依訴願法提起訴願而不服其決定者，得向高等行
    政法院提起撤銷訴訟。而此所謂行政處分，依訴願法第三條第一項規定係指中央
    或地方機關就公法上具體事件所為之決定或其他公權力措施而對外直接發生法律
    效果之單方行政行為而言。
二、本件原告所有系爭土地四筆，原係屬大雅鄉都市○○○號道路第二期受益區內，
    其應繳納之工程受益費為九五○、五二三元，嗣因原徵收範圍內二Ｋ十○○○─
    二Ｋ十六七二及跨越高速公路九五公尺部分障礙物未能拆除及用地未及取得無法
    施工，且前台灣省政府住宅及都市發展局因工程中途辦該項二程修正為Ａ、Ｂ二
    段，其中Ａ段已開徵，至Ｂ段部分併入第三期之範圍，被告機關並就已完工部分
    、未完工部分修正徵收計畫書及徵收範圍，（其中原告所有系爭土地並列入Ｂ段
    ），同時提經大雅鄉鄉民代表會第十四屆第五次定期大會修正通過，案經被告機
    關於八十一年十二月二十九日以八一府工土字第二七五九一二號函准予備查，被
    告機關並於八十一年十二月三十一日以八一雅鄉建字第二二六六八號公告在案。
    原告所有系爭土地原為大雅鄉都市○○○號道路第二期受益區內，惟因上述各種
    因素乃將系爭土地列為Ｂ段併入第三期受益區，致有徵收工程受益費金額前後不
    一致，即由原來數額九五○、五二三元，變更為一、一○○、八五九元，增加一
    五○、三三六元，原告遂於八十七年四月八日向被告機關提出異議且主張應依工
    程受益費徵收條例第五條、第六絛規定註銷徵收，案經被告機關於八十七年四月
    二十二日以八七雅鄉建字第六五五九號函復略以「本所已於八十三年十一月十日
    以八三雅鄉建字第二二八五四號函復在案」（其函文內容略以：「．．．工程受
    益費金額前後不一部分，台端有土地原所坐落於二號道路第二期受益區內，因台
    灣省住宅都市發展局辦理中途結算，於下段工程施工，而列入第三期受益區範圍
    內，應依第三期之徵收單價，計徵工程受益費．．．」。）原告不服，提起訴願
    、再訴願，經再訴願決定機關認定原決定機關以本件工程受益費之徵收與首揭工
    程受益費徵收條例第五條第一項及第六條第一項之規定相符，且認被告機關八十
    三年十一月十日八三雅鄉建字第二二八五四號函乃係就原告異議「註銷徵收二號
    道路第二、第二期工程受益費」乙節予以事實說明，以訴願無理由駁回之，於法
    並無不合。惟工程受益費徵收條例第十六條規定「受益人對應納之工程受益費有
    異議時，應於收到繳納通知後，按照通知單所列數額及規定期限先行繳納二分之
    一款項，申請復查；對復查之核定仍有不服，得依法提起訴願及行政訴訟．．．
    」，卷查原告於八十七年四月一日繳納系爭土地二分之一之工程受益費，旋於八
    十七年四月八日向被告機關表示異議，惟被告機關並未依復查程序辦理，僅以八
    十七年四月二十二日八七雅鄉建字第六五五九號函復再訴願人略以「本所已於八
    十三年十一月十日以八三雅鄉建字第二二八五四號函復在案」，是前台灣省政府
    乃以被告機關並未踐行法定復查程序核與前開工程受益費徵收條例第十六條規定
    未合，以八十八年四月十九日八八府訴三字第一五○八二○號再訴願決定將原處
    分及原決定撤銷，責由被告機關另為處分。嗣被告機關乃據該再訴願決定意旨，
    於八十八年五月十日以八八雅鄉建字第七九一一號函復原告略以「．．．受益費
    金額前後不一致，訴願人（即原告）所有土地原坐落於二號道路第二期受益區內
    ，因臺灣省住宅及都市發展局辦理中途結算．．．於下段施工，而列入第三期受
    益內範圍內，應依第三期之徵收單價計徵工程受益費」。原告嗣於同年九月四日
    以「接奉　鈞所八八雅鄉建字第七九一一號函，內容不明瞭系爭本案經台灣省政
    府再訴願決定書判決（按：應係決定之誤），原決定、原處分均撤銷，由原處分
    機關另為處分在案，是故應退還所繳納工程受益費以資適法」等語，向被告機關
    提出陳情。被告機關於同年月十六日以八八雅鄉建字第一八六一三號函復以：「
    有關通知單所列金額與繳款書不符，是因受益區及受益線更正，才造成金額不符
    ，本所已於八六雅鄉建字第一六一二○號函文說明，至於受益費金額前後不一部
    分，訴願人有土地原所坐落於二號道路第二期受益區內，因台灣省住宅都市發展
    局辦理中途結算（經本所八十一年十二月三十一日八一雅鄉建字第二二六六八號
    函公告在案）於下段施工，而列入第三期受益區範圍內，應以第三期之徵收單價
    計徵工程受益費，請依繳款書至公庫繳納。」原告對該函復不服，提起訴願，前
    經台中市政府前於八十九年四月二十五日以八九府訴委字第一一三一五○號訴願
    決定駁回其訴願，臺灣省政府復以八十九年十月二十日八九府訴二字第一二九四
    一八號再訴願決定駁回其再訴願，原告提起撤銷之訴，經本院九十年三月十五日
    八十九年度訴字第六七七號裁定「原告之訴駁回」，最高行政法院九十一年七月
    二十五日九十一年度裁字第七一○號裁定廢棄發回，再經本院九十一年十二月二
    十五日九十一年度訴更一字第一○號判決撤銷前開再訴願及訴願決定，茲經訴願
    決定機關就被告八十八年九月十六日八八雅鄉建字第一八六一三號函重為訴願駁
    回之決定，原告不服，遂提起本件行政訴訟，求為判決：(一)撤銷訴願決定及原處
    分。(二)本件之工程受益費應免徵。
三、查前揭被告八十八年五月十日八八雅鄉建字第七九一一號函，係依據台灣省政府
    八十八年四月十九日八八府訴三字第一五○八二○號再訴願決定意旨，踐行復查
    程序後所為之函復，有該函及再訴願決定附復本院卷可稽，是上開函之性質應為
    踐行復查程序後所為之行政處分。嗣原告復對之提出陳情，被告繼以八十八年九
    月十六日八八雅建字第一八六一號函函復。核其性質僅係就原告陳情之事項所為
    事實之說明，該說明函並不能再對外發生准駁之法律效果，依首揭說明，該函並
    非行政處分，不得提起撤銷訴訟，原告對之提起本件撤銷訴訟，係屬不備起訴要
    件，其此部分訴訟為不合法，應依行政訴訟法第一百零七條第一項第十款予以駁
    回。訴願決定未依訴願法第七十七條第八款為不受理之決定，雖有未洽，惟結論
    並無不同，仍應予維持。至原告訴之聲明第二項，請求免徵本件工程受益費乙節
    ，因前開課徵工程受益費之處分（八十八年五月十日八八雅鄉建字第七九一一號
    函）並未經撤銷，又查無免徵本件工程受益費之原因存在，且免徵工程受益費亦
    須被告另為行政處分，其性質係屬課以義務訴訟，起訴前應先經前置程序，原告
    逕行訴請免徵本件工程受益費，亦有未合，應併予駁回。
四、依行政訴訟法第一百零七條第一項第十款、第一百零四條、民事訴訟法第九十五
    條、第七十八條，裁定如主文。
中　　華　　民　　國　　九十三　　　年　　　一　　　　月　　　十五  　　日
                 臺 中 高 等 行 政 法 院   第 三 庭
                                審 判 長 法  官　王　茂　修
                                         法  官　莊　金　昌
                                         法  官　許　金　釵
右正本證明與原本無異
如不服本判決，應於收受本判決後二十日內以書狀敘述理由，經由本院向最高行政法
院提起上訴。並應繳納送達用雙掛號郵票拾份（三十四元）。
中　　華　　民　　國　　九十三　　　年　　　一　　　　月　　　十五  　　日
　　　　　　　　　　　　　　　　　　　　 法院書記官　蔡逸媚
